臺灣彰化地方法院刑事附帶民事判決
110年度附民字第110號
原      告  謝慧琦
訴訟代理人  陳宏毅律師
被      告  許柏彥


            蘇嗣倫

上列被告因加重詐欺等案件（本院109年度訴字第1095號），經
原告提起附帶民事訴訟，請求損害賠償，本院於民國110年11月3
0日言詞辯論終結，判決如下︰
    主  文
被告許柏彥、蘇嗣倫應連帶給付原告新臺幣壹佰貳拾萬元，及被
告許柏彥自民國一一Ｏ年五月一日起、被告蘇嗣倫自民國一一Ｏ年
四月二十日起，均至清償日止，按年息百分之五計算之利息。
本判決第一項得假執行。
    事實及理由
一、原告起訴主張：
  ㈠被告許柏彥基於招募他人加入犯罪組織擔任取款車手之犯意
    ，經由王振宇之介紹招募被告蘇嗣倫加入詐欺集團擔任取款
    車手，其後被告蘇嗣倫與其他詐欺集團成年成員共同意圖為
    自己不法所有，基於三人以上、冒用政府機關、公務員名義
    為詐欺取財、行使偽造公文書、洗錢等犯意聯絡，先由詐欺
    集團其他成年成員於民國108年10月23日下午1時前某時許，
    撥打電話與原告聯繫，並佯裝為165反詐騙員警，向原告佯
    稱：所申辦1支門號遭犯罪集團所用，欠費新臺幣（下同）1
    萬6,800元；且所開立之台北富邦銀行帳戶內亦查有約200萬
    至300萬元之販毒贓款，需配合檢警辦案始能全身而退云云
    ，並以黃姓員警、王文豪檢察官等名義，指示原告需將其永
    豐商業銀行帳戶內之120萬元領出交予檢警查扣作為擔保，
    致原告陷入錯誤，配合交付款項。嗣被告蘇嗣倫於108年10
    月23日下午1時許，受詐欺集團其他成年成員指示，駕駛車
    牌號碼0000-00號自用小客車搭載姓名、年籍不詳之成年男
    子至址設彰化縣○○市○○路000號慈元洗腎診所旁停車場，由
    該名男子向原告收取120萬元款項，並交付偽造之臺灣臺北
    地方法院公證本票1紙予原告，嗣該名男子即將取得之120萬
    元款項交予被告蘇嗣倫後即離去，被告蘇嗣倫則於同日下午
    6、7時許，在臺南市○○區○○○路000號家具店前，將該120萬
    元之款項轉交予詐欺集團上游成年成員收受，被告蘇嗣倫並
    因此分得2萬4,000元之酬勞等語。
  ㈡並聲明：　
    ⒈被告許柏彥、蘇嗣倫應連帶給付原告120萬元，並自起訴狀
      繕本送達之翌日起至清償日止，按年利率5％計算之利息。
    ⒉原告願供擔保，請准宣告假執行。
    ⒊訴訟費用由被告負擔。
二、被告答辯：
　㈠被告許柏彥陳稱：其沒有經手120萬元，對原告主張之事實、
    理由及證據均無意見等語。
　㈡被告蘇嗣倫陳稱：其願意賠償，但這段時間沒有經濟來源，
    願意扣除勞動金，等獲准假釋後，一個月賠償原告2萬元；
    對原告主張之事實、理由及證據均無意見等語　
三、得心證之理由：
　㈠按附帶民事訴訟之判決，應以刑事訴訟判決所認定之事實為
    據，刑事訴訟法第500條前段定有明文。查被告許柏彥基於
    招募他人加入犯罪組織擔任取款車手之犯意，經由王振宇之
    介紹招募被告蘇嗣倫加入詐欺集團擔任取款車手，其後被告
    蘇嗣倫與其他詐欺集團成年成員共同意圖為自己不法所有，
    基於三人以上、冒用政府機關、公務員名義為詐欺取財、行
    使偽造公文書、洗錢等犯意聯絡，先由詐欺集團其他成年成
    員於民國108年10月23日下午1時前某時許，撥打電話與原告
    聯繫，並佯裝為165反詐騙員警，向原告佯稱：所申辦1支門
    號遭犯罪集團所用，欠費1萬6,800元；且所開立之台北富邦
    銀行帳戶內亦查有約200萬至300萬元之販毒贓款，需配合檢
    警辦案始能全身而退云云，並以黃姓員警、王文豪檢察官等
    名義，指示原告需將其永豐商業銀行帳戶內之120萬元領出
    交予檢警查扣作為擔保，致原告陷入錯誤，配合交付款項。
    嗣被告蘇嗣倫於108年10月23日下午1時許，受詐欺集團其他
    成年成員指示，駕駛車牌號碼0000-00號自用小客車搭載姓
    名、年籍不詳之成年男子至址設彰化縣○○市○○路000號慈元
    洗腎診所旁停車場，由該名男子向原告收取120萬元款項，
    並交付偽造之臺灣臺北地方法院公證本票1紙予原告，嗣該
    名男子即將取得之120萬元款項交予被告蘇嗣倫後即離去，
    被告蘇嗣倫則於同日下午6、7時許，在臺南市○○區○○○路000
    號家具店前，將該120萬元之款項轉交予詐欺集團上游成年
    成員收受，被告蘇嗣倫並因此分得2萬4,000元之酬勞等事實
    ，業經本院以109年度訴字第1095號刑事判決，判處被告許
    柏彥有期徒刑1年、被告蘇嗣倫有期徒刑1年8月在案，有上
    開刑事判決在卷可稽，是原告主張被告許柏彥、蘇嗣倫有共
    同侵權行為之事實，自堪信為真實。
　㈡按因故意或過失不法侵害他人權利者，負損害賠償責任。故
    意以背於善良風俗之方法，加損害於他人者亦同。數人共同
    不法侵害他人之權利者，連帶負損害賠償責任；造意人及幫
    助人視為共同行為人，民法第184條第1項、同法第185條定
    有明文；且負損害賠償責任者，除法律另有規定或契約另有
    訂定外，應回復他方損害發生前之原狀，民法第213條第1項
    亦有明文；又民法第213條第2項所謂因回復原狀而應給付金
    錢者，例如所侵害者為金錢，則應返還金錢（最高法院56年
    度臺上字第1863號判決意旨參照）。查原告確因被告許柏彥
    招募被告蘇嗣倫加入詐欺集團，而被告蘇嗣倫受詐欺集團成
    年成員指示收取原告交付之120萬元後，轉交予詐欺集團上
    游成年成員，致原告受有120萬之財產上損害，雖無證據證
    明係被告2人對原告實施詐欺行為，然被告2人上開所為，與
    原告前開損害間俱有因果關係存在，自屬共同侵權行為人，
    依民法第185條第1項規定，對原告所受損害自應連帶負損害
    賠償責任。
　㈢末按給付無確定期限者，債務人於債權人得請求給付時，經
    其催告而未為給付，自受催告時起，負遲延責任。其經債權
    人起訴而送達訴狀，或依督促程序送達支付命令，或為其他
    相類之行為者，與催告有同一之效力。遲延之債務，以支付
    金錢為標的者，債權人得請求依法定利率計算之遲延利息；
    應付利息之債務，其利率未經約定，亦無法律可據者，週年
    利率為5％，民法第229條第2項、第233條第1項前段及第203
    條分別定有明文。本件原告對被告之侵權行為債權，以支付
    金錢為標的，且屬無確定期限之給付，既經原告起訴請求賠
    償，起訴狀繕本分別於110年4月20日寄存送達至被告許柏彥
    之住居所，於110年4月19日送達至被告蘇嗣倫之住居所，由
    其祖母簽收等情，有各該送達證書在卷可憑，被告2人迄均
    仍未給付，自應負遲延責任，則原告請求自刑事附帶民事起
    訴狀繕本送達翌日即被告許柏彥自110年5月1日（寄存送達
    需10日生效）起、被告蘇嗣倫自110年4月20日起，並均至清
    償日止，按年利率5％計算之利息，於法有據，應予准許。
四、綜上所述，原告依侵權行為損害賠償法律關係，請求被告2
    人應連帶給付原告120萬元，及自附帶民事起訴狀繕本分別
    送達被告許柏彥之翌日即110年5月1日、送達被告蘇嗣倫之
    翌日即110年4月20日起至清償日止按年息5％ 計算之利息，
    為有理由，應予准許。又本件原告陳明願供擔保聲請宣告假
    執行，核無不合，應予准許。　
五、本件事證已臻明確，兩造其餘攻擊防禦方法及所提證據，經
    本院斟酌後，認均不足以影響本判決之結果，自無逐一詳予
    論駁之必要，併此敘明。
六、本件係刑事附帶民事訴訟事件，依刑事訴訟法第505條第2項
    之規定，免納裁判費用，且在本院審理期間，復無其他訴訟
    費用，爰不諭知訴訟費用之負擔。
中　　華　　民　　國　　110 　年　　12　　月　　14　　日
                  刑事第四庭  審判長法官    余仕明
                              法      官    許家偉
                              法      官    林怡君
以上正本證明與原本無異。
對於本判決如不服非對刑事判決上訴時不得上訴並應於送達後20
日內向本院提出上訴狀（均須按他當事人之人數附繕本）「切
勿逕送上級法院」。
中　　華　　民　　國　　110 　年　　12　　月　　14　　日
                              書  記  官　  馬竹君